【裁判字號】    98,訴,1260
【裁判日期】    990817
【裁判案由】    重傷害
【裁判全文】
臺灣高雄地方法院刑事判決              98年度訴字第1260號
公  訴  人  臺灣高雄地方法院檢察署檢察官
被      告  甲○○
指定辯護人  張蓉成律師
上列被告因重傷害案件，經檢察官提起公訴（98年度偵緝字第98
1 號），本院判決如下：
    主  文
甲○○犯傷害罪，處有期徒刑壹年。
    事  實
一、甲○○與乙○○為朋友關係，而乙○○與丙○○則以姐弟相
    稱。民國97年9 月3 日晚上11時40分許，丙○○前往乙○○
    位於高雄縣大寮鄉之住處欲找乙○○借錢，甲○○見丙○○
    前來找乙○○，竟心生不滿，遂從所拿之袋子內取出西瓜刀
    1 把，丙○○見狀立即逃離乙○○住處，並搭乘計程車至友
    人丁○○位於高雄市前鎮區○○○路311 號之住處，甲○○
    隨即撥打電話給丙○○，丙○○乃請丁○○代為說項，丁○○則於電話中邀約甲○○至其住處談判，復請其甫至高雄之
    友人戊○○及丙○○在該處等待甲○○。甲○○於98年9 月
    4 日凌晨0 時45分許，駕駛車牌號碼6E-6436 號自用小客車
    抵達上開鄭和南路311 號後，見丁○○、丙○○、戊○○在
    該處等候，竟基於傷害之犯意，持上開西瓜刀朝丁○○頭部
    、左肩、左腰及左手等連砍數刀，致丁○○受有頭皮撕脫傷
    、左肩及左腹切割傷與左手第二、三、四、五指切割傷合併
    肌腱斷裂等傷害，旋即駕駛上開自用小客車逃離現場，丁○○則經戊○○送醫急救。嗣警獲報後，前往現場查獲被削掉
    之頭皮一塊，並循線查知上情。
二、案經丁○○訴請高雄市政府警察局前鎮分局報請臺灣高雄地
    方法院檢察署檢察官偵查後起訴。
    理  由
壹、證據能力部分：
    按被告以外之人於審判外之陳述，雖不符前4 條之規定，而
    經當事人於審判程序同意作為證據，法院審酌該言詞陳述或
    書面陳述作成時之情況，認為適當者，亦得為證據；當事人
    、代理人或辯護人於法院調查證據時，知有第159 條第1 項
    不得為證據之情形，而未於言詞辯論終結前聲明異議者，視
    為有前項之同意，刑事訴訟法第159 條之1 第2 項、第159
    條之5 分別定有明文。本件以下所引用之各項供述證據，除
    證人丁○○、丙○○、戊○○、乙○○於本院審理時所為之
    證述，業經具結，並經被告及檢察官當庭交互詰問，符合刑
    事訴訟法第166 條以下證人詰問之規定，應具證據能力外，
    其餘供述證據，因檢察官、被告及辯護人均未於言詞辯論終
    結前聲明異議，本院審酌前開證據作成或取得時之狀況，並
    無違法或不當情事，復經本院於審判期日依法進行調查、辯
    論，應均具證據能力。另傳聞法則乃對於被告以外之人於審
    判外之言詞或書面陳述，亦即針對被告以外之人於審判外以
    言詞或書面所為之供述證據之相關規範，而本件以下所引用
    之照片，乃以科學、機械之方式，對於拍攝內容所為忠實且
    正確之記錄，上開照片在性質上亦非供述證據，應無刑事訴
    訟法第159 條第1 項規定之適用，合先敘明。
貳、實體部分：
一、訊據被告甲○○矢口否認有何傷害犯行，辯稱：當日伊在桃
    園工作，並沒有拿刀去砍傷丁○○，伊不認識丁○○，係丁○○、丙○○要嫁禍給伊云云。經查：
  (一)被害人丁○○於前揭時、地遭被告甲○○持西瓜刀砍傷，嗣
    經友人戊○○送往醫院救治之事實，業據證人即被害人丁○○於本院審理時具結證述：「（97/9/4凌晨，你能否確認當
    天砍殺你的就是甲○○？）可以確認」、「當時他（指被告
    甲○○）要砍的人不是我，是丙○○，丙○○跑到我家來，
    他當時用電話打給丙○○，我接電話跟他說什麼事不能好好
    講，他說我現在要跳出來幫他忙嗎？我說沒有，他問我們在
    哪裡，他就開黑色ＴＯＹＯＴＡ車子到我家樓下，看到我、
    丙○○、戊○○在樓下等他，他就下車拿著一把西瓜刀朝著
    我們三人追過來，丙○○與戊○○就跑開，只有我與他當時
    是面對面對峙，他就砍到我的頭、肩膀、手掌，第一刀是砍
    頭。因為頭見血我的手才去抓他的刀。接著砍肩膀、手掌、
    腰部」、「（當天你在甲○○到達之前有無與他聯繫過？）
    有，就是他當時打給丙○○，我跟他說有什麼事不能好好講
    」、「甲○○離開之後，戊○○開他那輛馬自達的車送我去
    醫院」等語（見本院訴字卷第50頁反面至第51頁、第54頁）
    ，核與證人丙○○於本院審理時具結證稱：「我需要錢就打
    給乙○○問有無在家，我到她家門口就看被告甲○○拿壹個
    袋子拔西瓜刀出來，我就跑掉了。後來坐車到陽光情人那邊
    找我朋友丁○○，丁○○就打電話問我姊姊是什麼情形，後
    來丁○○就與甲○○在講，丁○○本來約甲○○要到陽光情
    人那邊好好講，後來他開黑色的車過來陽光情人門口下車，
    我朋友丁○○看他到就先過來，我在後面，我看他就開始亂
    砍丁○○，還有戊○○也在旁邊」、「（誰載丁○○去就醫
    ？）戊○○」等語（見本院訴字卷第44頁、第46頁反面），
    證人戊○○於本院審理時具結證述：「我去他【指丁○○】
    家時丙○○、丁○○就在樓下說要等對方過來，我到時沒多
    久甲○○就開車過來把車子停在陽光情人大門口旁邊，當時
    甲○○是就開來一輛黑色TOYOTA，車牌裡有3 還是6 ，停車
    後車門打開，從車旁拔一隻刀子出來，丁○○過去他就開始
    拿刀砍…他的頭皮是掉在7-11那邊，之後我就送丁○○去醫
    院」、「（你能否確認被告就是你當晚見到砍殺丁○○之人
    ？）能」等語（見本院訴字卷第47頁反面至第48頁）相符。
    此外，並有高雄醫學大學附設中和紀念醫院98年1 月12 日
    高醫附行字第0980000122號函暨丁○○病歷1 份、現場照片
    6 張及車籍查詢基本資料詳細畫面1 紙（98年度偵緝字第
    981 號卷第29至31頁、第33頁，97年度偵字第31 020號卷第
    21至22頁）附卷可稽，是上開事實應堪認定。
  (二)雖被告提出證人乙○○為證，欲證明丙○○曾打電話向乙○○詢問甲○○之車牌號碼，而欲嫁禍予被告（見本院卷第21
    頁），而經本院傳訊證人乙○○，其亦於本院審理時具結證
    稱：「（案子發生那天97年9 月初發生何事？）我不知道，
    是丙○○約半夜一點多打電話過來問我甲○○的車牌號碼」
    、「（你有無丙○○為何要車牌？）有問，他先說世雄因職
    棒簽賭有欠人家錢，有朋友被人追殺有欠人家錢的事，然後
    丙○○有提到之前甲○○打他一拳要甲○○賠他二十萬的事
    ，我有把甲○○告訴我的話告訴丙○○，然後丙○○就問我
    說，我們可不可以藉由朋友被追殺的事情看能不能栽贓到甲○○身上…問我可不可以配合」等語（見本院卷第39頁反面
    至40頁），惟查：
  1.被害人丁○○於97年9 月4 日遭人持刀砍傷，經警據報前往
    現場，現場留有血跡及一塊頭皮，經警訪查附近大樓管理員
    及傷者友人，而據傷者友人稱傷者丁○○係甲○○毆打，傷
    者於高醫診治中情事，此有高雄市政府警察局前鎮分局99年
    3 月2 日高市警前分偵字第0990005677號函及檢附之受理各
    理案件紀錄表、勤務分配表，暨97年9 月4 日拍攝之刑案現
    場照片6 幀附卷可稽（見本院卷第90至92頁，偵一卷第29至
    31頁），足見警員於97年9 月4 日據報前往現場並製作上開
    受理各類案件紀錄表時，已由傷者友人之告知，而得知被害
    人丁○○係遭被告甲○○傷害而正於醫院治療中。是倘如證
    人乙○○所述，丙○○打電話向其要被告甲○○之車牌號碼
    係為藉由丁○○被人砍傷之事而栽贓被告，則何以上開受理
    各類案件紀錄表上均無甲○○所駕之車牌號碼之記載，反而
    明確記載被告甲○○之名字？再證人乙○○前於98年6 月4
    日偵查中即已到庭具結作證，何以其當時未向檢察官供述丙○○有欲藉由丁○○被砍傷之事而栽贓被告，要被告賠償20
    萬元之事，反而於偵查中證稱：「但第二次我沒有跟他們真
    正碰到面，是阿寶打電話跟我說王先生拿刀要殺他」（見偵
    一卷第57頁），而此亦核與證人丙○○於本院證稱：「我到
    她（指乙○○）家門口就看被告甲○○拿一個袋子拔西瓜刀
    出來，我就跑掉」等語相合（見本院卷第44頁），是即使證
    人丙○○於本院否認有打電話問乙○○有關甲○○之車牌號
    碼，而稱係丁○○打電話詢問乙○○有關甲○○之車牌號碼
    （見本院卷第44頁及反面），亦難遽為有利於被告之認定。
  2.由上開證人乙○○所述，其在當日丙○○撥打電話聯絡時，
    已得知悉丁○○遭砍傷而丙○○欲栽贓給被告一事，竟又於
    本院證述：「（他們發生甲○○有殺傷丁○○的事，你何時
    知道？）隔天，好像是丁○○的女友打來說的，說世雄進醫
    院，說是甲○○殺的」等語（見本院訴字卷第40頁），其前
    後證述即有矛盾。
  3.被告供承：「乙○○曾經打電話給我，問我我的車牌號碼」
    、「（她為何要問你你的車牌號碼？）因為她打給我說，丁○○有被人砍殺，起先丁○○認為是我做的，乙○○認為不
    可能，乙○○就打來問我車牌號碼，看是不是同一人做的」
    、「（是否你告訴乙○○車牌時，是因為乙○○要確認你有
    無開這部車去砍殺丁○○，你才跟她說車號？）是」、「（
    在此之前，她還有無因為其他事情問你車號？）沒有」等語
    在卷（見本院訴字卷第146 至147 頁），然依證人乙○○前
    揭證述，其於丙○○撥打電話予其詢問被告車牌號碼時，已
    直接告知丙○○，並無再撥打電話給被告詢問車號，是2 人
    所述亦有所不符。又被告復自承：「（她跟你要車牌時，有
    無說是丁○○被砍傷多久？）一開始她問我時，我還不知道
    是因為丁○○被砍傷，是之後開庭時，乙○○才跟我說其實
    是丁○○被砍傷要她去問的」等語（見本院訴字卷第147 頁
    ），然證人乙○○卻稱：「（甲○○如何知道被栽贓的事情
    ？）是因為這案子起訴後甲○○跟我說我才跟他講」、「（
    他大概是何時跟你說他被起訴？）隔很久，他去我家找我時
    告訴我這件事。我去檢察官作證時我知道這件事要調我作證
    人，隔了很久之後甲○○去找我跟我說他被起訴，我才跟他
    說丙○○曾經跟我說這樣的話」等語（見本院訴字卷第41頁
    反面、第43頁），就此被告與證人乙○○所稱更有所異，且
    若如被告所承，之前開庭時證人乙○○即主動告知丙○○詢
    問車牌號碼欲栽贓給其一事，何以在本院98年9 月11日準備
    程序時均未提出，而係遲至本院98年10月28日審理程序時始
    為此一主張？
  4.另被告陳稱：「（在97/9/4凌晨12點多時，你人在哪裡？）
    我在桃園工作」、「（你是何時在桃園工作的？）6 月多時
    就上去了」等語（見本院訴字卷第149 頁），然證人乙○○
    於本院證稱：「（被告甲○○和丙○○之間有無發生過爭執
    打架情形？）八月初我們是約喝酒，那時甲○○與丙○○有
    打架」等語（見本院訴字卷第39頁），是其已明確證稱被告
    與丙○○曾於97年8 月間發生爭執，被告更於當時打丙○○
    一拳，足見被告於97年8 月時仍在高雄而無至桃園工作，則
    被告前揭辯稱97年6 月即到桃園工作云云，即不足以採信。
  5.至本院當庭勘驗證人乙○○之手機內，其傳送給證人丙○○
    之簡訊1 則，內容為：「『世雄也沒講實話，還有一事歸一
    事，我曾經幫過他的忙，我沒錢借他還從別地方調錢借他，
    我不答應合作配合你們而你們也不當我是朋友，我感到很惋
    惜，我也不想這樣子，這件事我早說不要拖我下水，我有父
    母妹妹孩子要養，就因為我要替他做證，又去跟雲雲講，這
    件案件算重案律師怎麼是我替他請的，還是不清楚就可以亂
    哉贓，我在乎雲雲及你卻搞成這樣我也不願意，你保重，原
    來打給我就是為了說這件事，我還以為你明理不像其他人會
    理解，謝謝你願意叫我一聲姐姐，我不願幫你而事情不是你
    想的那樣，這是兩碼子的事。』1998年10月28日10：25ＰＭ
    致：洪文寶。」（見本院訴字卷第55頁及其反面），惟觀之
    該簡訊內容，不僅傳送時間無法確認，亦無法知悉所談論之
    事究指為何，雖有提及「栽贓」一詞，然是否即為證人乙○○所述丙○○、丁○○等人欲嫁禍予被告，尚無法僅憑此一
    簡訊內容而遽為認定，況在上開證人乙○○之證述及被告之
    供述已多所不一之情況下，更無法因此而為被告有利之認定
    。
  (三)綜上所述，本件事證明確，被告上開犯行洵堪認定，應予依
    法論科。
二、核被告所為，係犯刑法第277 條第1 項之傷害罪。公訴意旨
    雖認被告係基於使人受重傷之意思，並著手於重傷害犯行之
    實行而不遂，認被告涉犯刑法第278 條第3 項、第1 項之使
    人受重傷未遂罪。然按使人受重傷未遂與普通傷害之區別，
    應以加害時有無致人重傷之故意為斷。至於被害人受傷之部
    位以及加害人所用之兇器，有時雖可藉為認定有無重傷故意
    之心證，究不能據為絕對之標準（最高法院55年臺上字第17
    03號判例意旨參照），因此，欲判斷行為人主觀之犯意究係
    重傷害或傷害，應就外在之客觀事證，舉凡犯罪動機、衝突
    起因、行兇具體過程、受傷部位、傷勢程度、行為人與被害
    人之關係等等，加以綜合研判。查本案發生之緣起，係被告
    見丙○○前往乙○○家，遂心生不滿而欲持刀砍丙○○，後
    因丙○○逃離而至丁○○住處，被告與丁○○聯絡並至其住
    處談判，抵達時僅丁○○出面與其對峙，被告即持刀砍傷丁○○，因此被告與丁○○實無深仇大恨，主要係對丙○○有
    所不滿，此由證人丁○○證述：「他【指被告甲○○】當時
    就是拿刀跟我對峙，他還有喊叫丙○○不要跑」等語（見本
    院訴字卷第53頁反面）亦可知悉；而被告所持雖為西瓜刀，
    並朝丁○○頭部、左肩、左腰及左手等連砍數刀，惟就傷勢
    程度而言，丁○○頭部係受有頭皮撕脫傷，左肩及左腹部分
    則係切割傷，左手第二、三、四、五指部分係切割傷合併肌
    腱斷裂，且於97年9 月4 日即進行手術並入院治療，再於97
    年9 月10日接受頭皮清修補術，於97年9 月15日出院，其後
    於97年9 月19日及23日進行兩次門診追蹤，最後一次回診（
    即97年9 月23日）視察時，已達初期癒合的狀態尚屬良好，
    左手第二指傷口良好，第三、四、五指傷口，有些許結痂，
    此有高雄醫學大學附設中和紀念醫院上開函文可參，是被告
    是否有致丁○○「毀敗或嚴重減損一肢以上之機能」或「其
    他於身體或健康，有重大不治或難治之傷害」之重傷犯意，
    不無疑問，因此，綜合前述本案之行為動機、衝突原因、被
    害人傷勢輕重程度、案發過程等情，足徵被告前開砍傷丁○○應係基於普通傷害之犯意為之，實難遽認被告原本即有重
    傷害之犯意存在。檢察官認被告所為係犯刑法第278 條第3
    項、第1 項之重傷未遂罪，尚有未洽，惟其基本社會事實同
    一，自應由本院變更起訴法條予以審理。爰審酌被告僅因一
    時氣憤、心生不滿，即持刀砍傷告訴人，且告訴人所受傷勢
    非輕，實係目無法紀，危害社會安全甚鉅，迄今亦未與告訴
    人和解，犯後態度亦欠佳等一切情狀，量處如主文所示之刑
    。
據上論斷，應依刑事訴訟法第299 條第1 項前段、第300 條，刑
法第277 條第1 項，刑法施行法第1 條之1 ，判決如主文。
本案經檢察官陳建州到庭執行職務。
中    華    民    國    99    年    8     月    17    日
                  刑事第十三庭  審判長  法  官  黃蕙芳
                                        法  官  王參和
                                        法  官  王宗羿
以上正本證明與原本無異。
如不服本判決應於收受判決後10日內向本院提出上訴書狀，並應
敘述具體理由。其未敘述上訴理由者，應於上訴期間屆滿後20日
內向本院補提理由書(均須按他造當事人之人數附繕本)「切勿逕
送上級法院」。
中    華    民    國    99    年    8     月    18    日
                                        書記官  蔡毓琦
附錄論罪科刑法條
中華民國刑法第277條
傷害人之身體或健康者，處3 年以下有期徒刑、拘役或1 千元以
下罰金。
犯前項之罪因而致人於死者，處無期徒刑或7 年以上有期徒刑；
致重傷者，處3 年以上10年以下有期徒刑。

司法院資訊處製作；財團法人民間司法改革基金會備份。
